臺灣屏東地方法院行政訴訟判決
110年度交字第67號
111年3月28日辯論終結
原      告  潘福全  



被      告  交通部公路總局高雄區監理所

代  表  人  李瑞銘  
訴訟代理人  曾秀招  
上列當事人間交通裁決事件，原告不服被告於民國110年5月6日
所為裁字第82-V00000000號裁決，提起行政訴訟，本院判決如下
：
    主  文
原告之訴駁回。
訴訟費用新臺幣參佰元由原告負擔。
    事實及理由
一、事實概要：原告駕駛9897-LU 號自用小貨車（下稱系爭車輛
    ）於民國109 年7 月24日11時45分許，行經屏東縣○○鄉○○路
    段00號前，因有「未注意車前狀況，並採取必要之安全措施
    ，因而肇事致人死亡」之違規情事，為警製單舉發屏警交字
    第V00000000 號違規單（下稱舉發通知單），被告認原告違
    反道路交通管理處罰條例（下稱處罰條例）第61條第1 項第
    4 款之規定屬實，製開裁字第82-V00000000號違反道路交通
    管理事件裁決書（下稱原處分），原告不服處分，遂提起本
    件行政訴訟。
二、本件原告主張：查原告之刑事判決書上所載為原告疏未注意
    車前狀況，於中山路內側撞擊行走中之訴外人張金源，被告
    因而認為原告違反處罰條例第61條第1項第4款之規定，裁處
    吊銷駕照，惟該系爭路段依道路交通安全規則第134條第3 
    項規定，該路段行人不得穿越道路，張金源違規穿越道路在
    先，並為事故主因，原告並無違反處罰條例第61條第1項第4
    款，且被告開罰法條為處罰條例第61條第1項第4款但第33條
    並未有未注意車前狀況之規定，故被告所為裁決違法。並聲
    明：原處分撤銷。
三、被告則答辯以：
  ㈠、查本案經檢核本案道路交通事故調查卷宗及臺灣屏東地方
      法院109 年交簡字第2506號刑事判決，因本案刑事部分業
      已裁處徒刑伍月（緩刑貳年）處分，故被告依上開法律規
      定仍得依違反行政法上義務規定裁處之；而行政機關即應
      為特定法律效果之行政處分，學理上稱之為「羈束處分」
      ，對此種法律賦予單一法律效果之羈束處分，並無任何裁
      量空間，故本案被告僅得依上開法律做成吊銷小型車普通
      駕駛執照1年之羈束處分，並無裁量空間。
　㈡、次查原告於起訴狀所提略以「違規穿越設有劃分島快車道
      之行人張金源以違規在先，為此事故之主因，原告並無違
      反道路交通管理處罰條例第61條第1 項第4 款之規定」等
      乙節，經檢視本案道路交通事故調查卷宗，訴外人張君首
      度出現於畫面中時先於路邊等待，幾秒後自道路之外側機
      慢車道徐徐向內側車道步近，依據一般駕駛經驗判斷訴外
      人張君顯然擬行向該路段分隔道中央處並跨越至對向車道
      ，此時原告車輛與訴外人張君間尚約有4~5 組車道線之距
      離。惟依道路交通管理規則第94條第3 項規定：駕駛人應
      注意車前狀況及隨時採取必要安全措施之行車義務，即在
      課予駕駛人於應注意、能注意狀況下，應隨時保持行車之
      注意義務。而本件案發時原告尚有餘裕為訴外人張君違規
      行為避讓，且現場查無任何不能注意車前狀況情形，勘認
      屬實。爰此，暨原告駕車有過失違反道路交通安全規則第
      94條第3 項注意義務情形，並過失行為與車禍肇致被害人
      死亡間均具因果關係，則原告卻有處罰條例第61條第1 項
      第4 款規定之違反道路交通安全規則因而致人死亡交通違
      規情形，亦堪認定。
  ㈢、綜上理由，原告駕駛系爭車輛被警舉發「未注意車前狀況
      ，並採取必要之安全措施，因而肇事致人死亡」之違規情
      事有屏警交字第V00000000 號違規單可稽，爰依處罰條例
      第61條第1 項第4 款、第67條第3 項、第68條第1 項暨違
      反道路交通管理事件統一裁罰基準表第61條第1 項第4 款
      裁處吊銷小型車普通駕駛執照，1 年不得考領，核無違誤
      。
  ㈣、並聲明：原告之訴駁回。
四、本件如事實概要欄所述之事實，除依原告起訴狀及被告答辯
    狀可認兩造均不爭執外，復有原處分書暨送達證書、系爭舉
    發通知單暨送達證書、汽車車籍資料查詢表、駕駛人基本資
    料表、屏東縣政府警察局屏東分局110 年6 月25日屏警分交
    字第11032536100 號函號函、交通事故調查卷宗、光碟1 片
    、臺灣屏東地方檢察署109 年度交簡字第2506號刑事判決資
    料等在卷可稽（見本院卷第18至53頁），應認屬實。原告不
    服原處分，提起行政訴訟，並以上述事項據為主張，故本件
    兩造之爭點應為：原處分是否適法？
五、本院之判斷： 
  ㈠、按「汽車駕駛人，駕駛汽車有下列情形之一者，吊銷其駕
      駛執照：……四、違反道路交通安全規則、第33條之管制規
      則，因而肇事致人死亡」、「汽車駕駛人，曾依本條例
      其他各條規定吊銷駕駛執照者，1 年內不得考領駕駛執照
      」，道路交通管理處罰條例第61條第1 項第4 款、第67條
      第3 項分別載有明文。又汽車行駛時，駕駛人應注意車前
      狀況及兩車並行之間隔，並隨時採取必要之安全措施，不
      得在道路上蛇行，或以其他危險方式駕車，道路交通安全
      規則第94 條第3項定有明文，上開行政規則係基於母法  
      道路交通管理處罰條例第92條第1 項規定之授權而訂定細
      節性、技術性之規定，且該等內容均未抵觸母法，舉發機
      關及被告據以適用，於法尚無不合，本院亦得予以援用，
      先予述明。
  ㈡、經查：
    ⒈原告確有於上載時間、地點，未注意車前狀況而撞擊橫越
      馬路之行人，其駕駛行為確有過失，且肇致本件交通事故
      ，與被害人之死亡結果間具有相當因果關係等情，有本院
      109年度交簡字第2506號刑事簡易判決（見本院卷第54至5
      6頁）在卷可查。
    ⒉再道路交通安全規則第94 條第3 項已規定汽車行駛時，駕
      駛人應注意車前狀況及兩車並行之間隔，並隨時採取必要
      之安全措施，不得在道路上蛇行，或以其他危險方式駕車
      ，然原告卻未遵守上開規定致造成本件車禍及被害人最後
      死亡之結果，則原告有違反道路交通安全規則之行為，其
      後因此肇事並造成被害人死亡等節，均可認定，是原告所
      為，已符合道路交通管理處罰條例第61條第1 項第4 款前
      段及第67條第3 項規定之要件，然上開規定之法律效果即
      為吊銷駕駛執照，1 年內不得考領駕駛執照，業為法條所
      明定，對被告而言，其裁量已縮減至零，別無其他處罰種
      類可得選擇，亦無相關法律規定對此可考量受處分人之家
      庭狀況或生計困難等情事而得執為免罰之依據，是被告就
      此對原告裁處吊銷駕照，1 年內不得考領駕駛執照部分，
      於法並無違誤；加以本件僅是處分所造成原告工作權之影
      響亦僅限於駕駛車輛部分，而在吊銷駕駛執照1年之期間
      屆滿後，原告仍可再次透過考試取得駕駛執照，尚非完全
      禁止原告據以工作生存之權利，同時也未禁止原告從事其
      他工作，故原告主張：其為職業駕駛人，若吊銷駕照1 年
      ，將無法工作云云，於法難認有據。
    ⒊原告雖另主張：本件是被害人橫越馬路為主因，且被害人
      出現在右前方，並非屬於車前狀況云云。然查：本件車禍
      之肇因並非僅限於原告，被害人橫越馬路或許為主因，但
      不會因此就認定原告並無過失，原告至少也有未注意車前
      狀況之次因。況本件路段為雙向多車道之大馬路，且被害
      人為老人家，行動緩慢，本件撞擊點在最內側之內側車道
      ，以被害人之行走速度，加以當時為白天，當時亦無其他
      車輛造成視線死角，原告若注意車前狀況，理應可明確看
      見被害人緩緩自右側走來，故原告有未注意車前狀況之情
      形極為明確。至原告辯稱：被害人出現在右前側，不算是
      車前狀況之部分，此部分實屬狡辯，倘若僅有同一車道才
      算是車前狀況，那麼隔壁車道之車輛變換車道前打方向燈
      ，是否都應該當作不同車道非車前狀況而視而不見？常識
      上都知道應該是要注意車前整體，而非僅限於同一車道之
      狀況。本件原告確為車禍次因，但倘若原告有注意到被害
      人，或許有稍微減速，結果都有可能會不一樣，但以原告
      車速來看，原告是完全沒有注意到被害人，故原告明顯有
      過失。
六、綜上所述，原告駕駛系爭車輛確有「駕駛汽車肇事致人死亡
    」之違規事實，應可認定。從而，被告依處罰條例第61條第
    1 項第4 款、第67條第3 項、第68條第1 項暨違反道路交通
    管理事件統一裁罰基準表第61條第1 項第4 款，裁處吊銷小
    型車普通駕駛執照，1 年不得考領，洵屬正確，原處分於法
    並無違誤，原告猶執前詞請求撤銷原處分，為無理由，應予
    駁回。
七、本件判決基礎已臻明確，兩造其餘之攻擊防禦方法及訴訟資
    料經本院斟酌後，核與判決不生影響，無一一論述之必要，
    併予敘明。
八、本件第一審裁判費為新臺幣300 元，應由原告負擔，爰確定
    第一審訴訟費用額如主文第2 項所示。
據上論結，本件原告之訴為無理由，依行政訴訟法第237 條之8
第1 項、第237 條之9 第1 項、第98條第1 項前段，判決如主文
。
中　　華　　民　　國　　111 　年　　4 　　月　　18　　日
　　　　　　　　　行政訴訟庭  法　官　薛侑倫
以上為正本，係照原本作成。　　　　　　　　　
如不服本判決，應於判決送達後20日內，向本院提出上訴狀並表
明上訴理由（原判決所違背之法令及其具體內容或依訴訟資料可
認為原判決有違背法令之具體事實），其未載明上訴理由者，應
於提出上訴後20日內向本院補提理由書（上訴狀及上訴理由書均
須按他造人數附繕本，如未按期補提上訴理由書，則逕予駁回上
訴），並應繳納上訴裁判費新臺幣750元。
中　　華　　民　　國　　111 　年　　4 　　月　　18　　日
                              書記官  沈詩雅